臺灣板橋地方法院民事判決　九十二年度訴字第二一八一號
　　原　　　告　丁○○○○○○○○○○理委員會
　　法定代理人　甲○○
　　訴訟代理人　雷祿慶　律師
　　複　代理人　乙○○　住臺北.
　　被　　　告　丙○○　住臺北.
右當事人間請求給付管理費事件，於民國九十三年一月十五日言詞辯論終結，本院判
決如左：
    主      文
被告應給付原告新臺幣柒萬參仟伍佰貳拾元，及自民國九十二年九月二十八日起至清
償日止，按週年利率百分之五計算之利息，暨按週年利率百分之十計算之違約金。
原告其餘之訴駁回。
訴訟費用由被告負擔十分之九，餘由原告負擔。
本判決第一項於原告以新臺幣貳萬伍仟元為被告供擔保後，得假執行。
原告其餘假執行之聲請駁回。
    事      實
甲、原告方面：
一、聲明：
（一）被告應給付原告管理費新台幣（下同）七萬三千五百二十元及罰金一萬元，暨
      自起訴狀繕本送達翌日起至清償日止，按週年利率百分之十五計算之利息。
（二）願供擔保請准宣告假執行。
二、陳述：
（一）原告社區於民國八十二年間建商陸續交屋，住戶陸續進住，並於八十七年間經
      區分所有權人開會決定成立公寓大廈管理委員會，於同年九月二十五日經新莊
      市公所核准併發給公寓大廈管理組織報備證明書在案。
（二）原告社區組織暨管理規章（下稱管理規章）第十三條約定管理費之收入係用於
      社區保全人員薪資、公共水電費及各項公共設施之維修；管理費之收取，依各
      戶使用性質加權收取之（不含地下室），一樓每月每戶一千元，二樓至五樓每
      月每戶一千二百元，六樓每月每戶一千七百元，空戶每戶每月五百元，上開收
      費標準追溯自八十二年十一月一日起算等語；同規章第十五條及第十六條分別
      約定各住戶應於每月二十日前向各棟管理委員繳交當月份之管理費及停車場清
      潔費；住戶未依規定繳交各項應付費用時，區分所有權人若在規定期間內未繳
      納應繳之金額時，管理委員會除得訴請法院命其給付應繳納之金額外並另行收
      取遲延利息，以未繳金額之年息百分之十五計算，同時對催告後仍未按時或拒
      絕繳納管理費之住戶或區分所有權人，課以罰款壹萬元為懲罰性之違約金等語
      。而被告係本社區之臺北縣新莊市○○路一七二之十九號五樓房屋區分所有權
      人，明知管理費之收取係用於支付社區公共事務費用，竟積欠八十三年十一月
      至八十四年十二月、八十七年六月至八十九年十二月、九十年五月至九十一年
      十二月份之管理費七萬三千五百二十元未繳，並對原告以張貼公告方式催告繳
      交管理費不予理會，且對原告委請律師發函催告亦置之不理。爰依公寓大廈管
      理條例（下稱管理條例）第二十一條規定，訴請判決如聲明所示。
三、證據：提出新莊市公所函、公寓大廈管理組織報備證明書、組織暨管理規章、律
    師事務所函、郵件回執及建物登記謄本等件為證。
乙、被告方面：
    未於最後言詞辯論期日到場，據其以前辯論及提出書狀所為聲明、陳述如左：
一、聲明：原告之訴及假執行之聲請均駁回。
二、陳述：
（一）原告未依管理條例第二十六條、第二十八條及第三十一條合法正式成立，且從
      未依同條例第二十五條規定召開區分所有權人會議，由舊委員指定下任委員，
      又帳目不清，再就建商未完成事項與其達成明顯圖利建商之協議，使其至今對
      公共設施瑕疵全未施工，復未踐行同條例第二十八條所定應於召開區分所有權
      人會議前十五日，以書面通知各區分所有權人之召集程序，並對被告依同條例
      第三十三條規定調閱出席名冊、規約及會議紀錄等文件之要求及對被告所寄之
      存證信函均置之不理，我行我素，已損及住戶生命、財產權利，是被告暫停繳
      納管理費。
（二）又被告房屋有四年未居住使用，應以空屋標準收費。
三、證據：提出臺北縣政府函、存證信函、臺北縣政府消防局書函、估價單、報價單
    、照片、廣告單及代辦費用明細表等件為證。
    理      由
壹、程序方面：
一、按公寓大廈之管理委員會有當事人能力，管理條例第三十五條第一項定有明文。
    查原告主張其於八十七年間依公寓大廈管理組織申請報備處理原則第三點、第四
    點及第五點規定，由其主任委員檢齊申請書、訂定規約時之全體區分所有權人名
    冊、出席區分所有權人名冊、訂定規約時之區分所有權人會議紀錄、規約及公寓
    大廈或社區區分所有標的基本資料，向臺北縣新莊市公所申請成立備查，經臺北
    縣新莊市公所認文件齊全且符合管理條例第三十一條規定，於八十七年九月二十
    五日以八十七北縣莊民字第五○六七七號函准予備查在案，並發給公寓大廈管理
    組織報備證明之事實，業據提出上揭新莊市公所函、報備證明書及組織暨管理規
    章等件為證，復有被告所提之臺北縣政府北府工使字第○九一○二二四七六一號
    函在卷足按，堪信為真實。被告空言辯稱：原告未依管理條例第二十六條、第二
    十八條及第三十一條合法正式成立，且從未依同條例第二十五條規定召開區分所
    有權人會議，由舊委員指定下任委員，復未踐行同條例第二十八條所定應於召開
    區分所有權人會議前十五日，以書面通知各區分所有權人之召集程序云云，並未
    舉證以實其說，且公寓大廈管理委員會是否合法成立，亦與管理條例第二十六條
    、第二十八條及第三十一條規定之適用無關聯性，又被告一方面抗辯原告從未召
    開區分所有權人會議，另一方面又辯稱原告未於召開區分所有權人會議前十五日
    ，以書面通知各區分所有權人，召集程序具有瑕疵云云，其所辯內容復顯自相矛
    盾，是被告上開抗辯均無可採，本件原告自有當事人能力，合先述明。
二、本件被告未於最後言詞辯論期日到場，核無民事訴訟法第三百八十六條所列各款
    情形，爰依原告之聲請，由其一造辯論而為判決。
貳、得心證之理由：
一、本件原告主張：其社區即鴻福星鑽社區公寓大廈於八十七年間經區分所有權人開
    會決定成立公寓大廈管理委員會，且於同年九月二十五日經新莊市公所核准併發
    給公寓大廈管理組織報備證明書，而被告係原告社區內之區分所有權人，並欠繳
    八十三年十一月至八十四年十二月、八十七年六月至八十九年十二月、九十年五
    月至九十一年十二月份之管理費七萬三千五百二十元，爰依管理規章第十三條、
    第十五條、第十六條及管理條例第二十一條規定，訴請判決如聲明所示等情。
二、被告則以：原告帳目不清，並就公共設施瑕疵與建商達成明顯圖利建商之協議，
    且對被告調閱出席名冊、規約及會議紀錄等文件之要求及被告所寄之存證信函均
    置之不理，損及住戶生命、財產權利，是被告暫停繳納管理費，又被告房屋有四
    年未居住使用，應以空屋標準收費等語，資為抗辯。
三、管理費本金部分：
（一）原告主張被告係原告社區即鴻福星鑽社區公寓大廈之區分所有權人，且欠繳八
      十三年十一月至八十四年十二月、八十七年六月至八十九年十二月、九十年五
      月至九十一年十二月份之管理費七萬三千五百二十元，經原告委託律師發函定
      相當期間催告後仍不給付之事實，業據提出建物登記謄本、組織暨管理規章（
      規約）、律師事務所函及郵件回執等件為證，且被告除抗辯上開期間有四年為
      空屋外（詳如後述），餘均不爭執，自堪信為真實。
（二）被告固辯稱原告帳目不清，並就公共設施瑕疵與建商達成明顯圖利建商之協議
      ，且對被告調閱出席名冊、規約及會議紀錄等文件之要求及被告所寄之存證信
      函均置之不理，損及住戶生命、財產權利，是被告暫停繳納管理費云云，惟查
      被告給付管理費之義務係基於原告社區之組織暨管理規章即規約所生，與原告
      是否真有其所抗辯之上開行為無關聯性，被告對原告管理社區之方法及具體措
      施如有不同意見，自應透過區分所有權人會議或另循行政及司法途徑解決之，
      其以之作為拒絕給付管理費之理由，洵屬無據。
（三）被告復抗辯其房屋有四年未居住使用，應以空屋標準收費云云，然未舉證以實
      其說，所辯亦不足採。
四、遲延利息及違約金部分：
    按約定之違約金過高者，法院得減至相當之數額，民法第二百五十二條定有明文
    。故約定違約金茍有過高情事，法院即得依上開規定核減至相當數額，並無待乎
    債務人聲請始得為之，惟當事人約定契約不履行之違約金過高者，是否相當仍須
    依一般客觀事實、社會經濟狀況、及當事人所受損害情形，以為酌定標準。約定
    之違約金是否過高，應就債務人若能如期履行債務時，債權人可得享受之一切利
    益為衡量之標準，而非以僅約定一日之違約金額若干為衡量之標準，最高法院七
    十九年台上字第一六一二號、四十九年台上字第八０七號、五十一年台上字第十
    九號著有判例可資參照。又按規約之訂定或變更，應有區分所有權人三分之二以
    上及其區分所有權比例合計三分之二以上出席，以出席人數四分之三以上及其區
    分所有權比例占出席人數區分所有權四分之三以上之同意行之，故規約係經區分
    所有權人會議以特別決議即私法合同行為所訂定之區分所有權人團體自治規則，
    若規約內訂定之違約金過高者，本院自得類推適用民法第二百五十二條規定依職
    權予以酌減，又民法三百零三條規定之遲延利息法定利率係週年利率百分之五，
    本院認當事人約定遲延利息利率超過上開民法所定法定利率之部分，具類似違約
    金之性質，本院亦得類推適用民法第二百五十二條規定依職權酌減之。查管理規
    章即規約第十六條固訂定未繳管理費之區分所有權人應給付按週年利率百分之十
    五計算之利息，經管理委員會催告後仍不繳納者，應給付一萬元之懲罰性違約金
    等語，然本院認上開管理規章第十六條所訂定週年利率百分之十五之遲延利息利
    率超過法定利率週年利率百分之五部分即週年利率百分之十部分，具類似違約金
    之性質，已如前述，本院得類推適用民法第二百五十二條規定依職權酌減之，經
    查：被告遲延給付管理費雖屬事實，然則縱令被告依管理規章按時繳納管理費，
    原告可得享有之利益未據其提出證據證明之，本院考量原告所可能獲得之利益，
    似僅有利息收入，因之，本院依職權斟酌被告上開遲延給付管理費之客觀事實、
    一般社會經濟狀況及被告若能如期履行債務時，原告可得享受之一切利益，認原
    告所請求之違約金一萬元及以被告欠繳管理費金額按週年利率百分之十計算之類
    似違約金金額過高，且不論被告所欠繳之管理費金額多寡，一律請求違約金一萬
    元，亦顯失公平，應予酌減一萬元，是原告得請求被告給付以其欠繳管理費金額
    按週年利率百分之五計算之遲延利息及按週年利率百分之十計算之違約金；至原
    告逾此部分之請求，則無理由，應予駁回。
五、從而，原告本於管理條例第二十一條、管理規章第十三條及第十六條規定，請求
    被告給付如主文所示之管理費、遲延利息及違約金（註：本件起訴狀繕本於九十
    二年九月十七日寄存送達予被告，於同年月二十七日發生效力），洵屬正當，應
    予准許。逾此部分之請求，則無理由，應予駁回。
六、原告陳明願供擔保，請准宣告假執行，就其勝訴部分，經核並無不合，爰酌定相
    當擔保金額准許之；至原告敗訴部分，其假執行之聲請即失依附，應併駁回之。
七、本件事證已臻明確，兩造其餘攻、防方法及舉證，於判決結果均無影響，不再一
    一贅述，附此敘明。
據上論結，本件原告之訴為一部有理由，一部無理由，依民事訴訟法第三百八十五條
第一項前段、第七十九條、第三百九十條第二項，判決如主文。
中　　　華　　　民　　　國　　九十三　　年　　　一　　　月　　二十九　　日
                                    臺灣板橋地方法院民事第二庭
~B法　官　連士綱
右為正本係照原本作成。
如對本判決上訴，須於判決送達後廿日內向本院提出上訴狀。
中　　　華　　　民　　　國　　九十三　　年　　　一　　　月　　二十九　　日
~B書記官　李宏明
